【裁判字號】    98,撤緩,32
【裁判日期】    980610
【裁判案由】    聲請撤銷緩刑
【裁判全文】
臺灣新竹地方法院刑事裁定              98年度撤緩字第32號
聲  請  人  臺灣新竹地方法院檢察署檢察官
受  刑  人  甲○○
上列聲請人因受刑人犯搶奪等案件（本院97年度竹簡字第294號
），聲請撤銷緩刑之宣告（98年度執聲字第241號），本院裁定
如下：
    主  文
聲請駁回。
    理  由
一、聲請意旨略稱：查受刑人即甲○○犯搶奪等案件，經本院於
    民國97年6月19日以97年度竹簡字第294號（97年度偵字第72
    3號）判決判處有期徒刑4月，同時宣告緩刑2年，於97年8月
    30日確定。惟其於緩刑前即97年1 月9 日犯竊盜罪，經臺灣
    高等法院於97年12月25日以97年度上易字第2843號判決判處
    拘役15日，於97年12月25日確定。核該受刑人所為，已合於
    刑法第75條之1 第1 項第1 款所定撤銷緩刑宣告之原因，爰
    依刑事訴訟法第476 條規定聲請撤銷等語。
二、按「緩刑前因故意犯他罪，而在緩刑期內受得易科罰金之有
    期徒刑、拘役或罰金之宣告確定者」，足認原宣告之緩刑難
    收其預期效果，而有執行刑罰之必要者，得撤銷其宣告，刑
    法第75條之1第1項第1 款定有明文。惟考其立法意旨略以：
    關於緩刑之撤銷，現行法第75條第1項固已設有2款應撤銷之
    原因；至得撤銷緩刑之原因，則僅於保安處分章內第93條第
    3 項與撤銷假釋合併加以規定，體例上不相連貫，實用上亦
    欠彈性，爰參酌德國及奧地利現行立法例增訂得撤銷緩刑之
    原因，其中現行關於緩刑前或緩刑期間故意犯他罪，而在緩
    刑期內受得易科罰金之有期徒刑之宣告者，列為應撤銷緩刑
    之事由，因認過於嚴苛，而排除第75條應撤銷緩刑之事由，
    移列至得撤銷緩刑事由，俾使「法官依被告再犯情節，而裁
    量是否撤銷先前緩刑之宣告」；其次，如有前開事由，但判
    決宣告拘役、罰金時，可見行為人仍未見悔悟，有列為得撤
    銷緩刑之事由，以資彈性適用，爰於第1項第1款、第2 款增
    訂之。且本條採用裁量撤銷主義，賦予法院撤銷與否之權限
    ，特於第1 項規定實質要件為「足認原宣告之緩刑難收其預
    期效果，而有執行刑罰之必要」，供作審認之標準。亦即於
    上揭「得」撤銷緩刑之情形，法官應依職權本於合目的性之
    裁量，妥適審酌被告所犯前後數罪間，關於法益侵害之性質
    、再犯之原因、違反法規範之情節是否重大、被告主觀犯意
    所顯現之惡性及其反社會性等情，是否已使前案原為促使惡
    性輕微之被告或偶發犯、初犯改過自新而宣告之緩刑，已難
    收其預期之效果，而確有執行刑罰之必要，此與刑法第75條
    第1項所定2款要件有一具備，即毋庸再行審酌其他情狀，應
    逕予撤銷緩刑之情形不同，先予敘明。
三、經查：
（一）本件受刑人甲○○於97年1 月24日上午10時10分許，闖入
      新竹市○區○○路164 號之7-11便利超商內，徒手搶奪陳
      列於該超商結帳櫃檯之內褲1 件，得手後徒步逃逸，店員
      黃春燕隨即追出，適有路人求助巡邏員警上前圍捕，詎甲
      ○○明知黃文組、蔡德正均身著制服，顯均為依法執行職
      務之公務員，竟另行基於妨害公務之犯意，於黃文組、蔡
      德正實施現行犯逮捕之時，以手中木椅反抗之強暴方式妨
      害黃文組、蔡德正執行職務，業經本院於97年6 月19日以
      97年度竹簡字第294 號判決分別判處有期徒刑3 月、2 月
      ，並定應執行刑為有期徒刑4 月，緩刑2 年，於97年8 月
      30日確定，緩刑期間自97年8 月30日起至99年8 月29日止
      ；惟其於緩刑期前即97年1 月9 日晚間8 時20分許，在新
      竹市○○路11號「美華泰百貨公司」2 樓，徒手竊取女性
      內褲2 件，得手後離去，業經臺灣高等法院於97年12月25
      日以97年度上易字第2843號判決撤銷本院97年度簡上59號
      判決並判處拘役15日，如易科罰金以新臺幣（下同）1,00
      0 元折算1 日，並於緩刑期內之97年12月25日確定等情，
      有上開刑事判決2 份及臺灣高等法院被告前案紀錄表在卷
      可憑。
（二）惟被告患有精神方面疾病，為重度智障之人，且經鑑定認
      其犯案行為時的精神狀態，竊盜時應有精神耗弱，對於自
      身當時的行為能力，對於外界事務之知覺、理會、判斷能
      力，相對有較普通人之平均程度顯然有減弱其自由決定意
      思能力之現象等情，有本院97年度竹簡字第294 號、臺灣
      高等法院97年度上易字第2843號判決可參，並經財團法人
      天主教湖口仁慈醫院鑑定屬實，此有行政院衛生署新竹醫
      院97年4 月1 日新醫歷字第0970001870號函暨所附之病歷
      資料影本、財團法人天主教湖口醫院97年5 月13日（97）
      湖仁醫精字第224 號函暨所附之司法鑑定報告書在卷可證
      （見97年度竹簡字第294 號卷第24至71頁反面、第76至79
      頁），復有受刑人之中華民國障礙手冊影本足佐（見本院
      97 年 度簡上59號判決第66頁）。是被告應係因智能不足
      之緣故，導致其辨識行為違法或依其辨識而行為之能力有
      所降低，始於前揭緩刑期前為前開竊盜犯行；再者，受刑
      人雖於搶奪案緩刑期前另犯竊盜案，並經臺灣高等法院判
      處得易科罰金之拘役確定，然觀其竊盜案之犯罪行為係竊
      取女性內褲2 件，價值僅290 元，犯罪情節非重，與惡意
      破壞社會秩序、犯後又飾詞卸責者實不相同，可認被告之
      反社會性尚屬輕微，自難以受刑人經搶奪案宣告緩刑前，
      曾犯竊盜案，而在搶奪案緩刑期內受得易科罰金之拘役之
      宣告等情，即認其搶奪案原宣告之緩刑難收預期效果，而
      有撤銷緩刑宣告執行刑罰之必要，另佐以受刑人於搶奪案
      及竊盜案之犯行後，至今並無其他犯罪紀錄等情，有臺灣
      高等法院被告前案紀錄表1 份在卷可按，是亦無足認原宣
      告之緩刑難收其預期效果而有執行刑罰必要之情形。況聲
      請人亦未提出除上開判決犯罪事實以外之其他積極證據或
      具體說明受刑人有何情狀足認符合「原宣告之緩刑難收其
      預期效果，而有執行刑罰之必要」等實質要件，若得僅依
      上揭判決書所載之犯罪事實即以受刑人於緩刑前另犯他罪
      ，即一律撤銷緩刑，則刑法第75條及第75條之1 即無區分
      之必要，進而前開刑法第75條之1 第1 項之立法本旨將意
      義盡失，亦與緩刑之目的乃係避免短期自由刑之弊，並給
      予受刑人自新機會未盡相符。揆諸上開說明，認聲請人聲
      請撤銷本院97年度竹簡字第294 號判決之緩刑宣告，於法
      尚有未合，應予駁回。
四、爰依刑事訴訟法第220條規定，裁定如主文。
中    華    民    國    98    年    6     月    10    日
                  刑事第五庭    法  官  林佑珊
以上正本證明與原本無異。
如不服本裁定，應於送達後5日內向本院提出抗告狀。
中    華    民    國    98    年    6     月    10    日
                                書記官  蕭惠婷


司法院資訊處製作；財團法人民間司法改革基金會備份。
